台灣高等法院台中分院刑事判決　　　　　　　　　九十一年度上訴字第一一四九號
　　上　訴　人
　　即　被　告　乙○○
　　選任辯護人　葉柳君
右上訴人因違反著作權法案件，不服臺灣台中地方法院九十年度訴字第二一九一號中
華民國九十一年六月六日第一審判決（起訴案號：臺灣台中地方法院檢察署九十年度
偵字第一一三二二四號），提起上訴，本院判決如左：
      主  文
上訴駁回。
乙○○緩刑參年。
      事  實
一、緣乙○○為台中市○區○○路一八三號一樓「一網打盡網路咖啡店」之負責人，
    而「戰慄時空之絕對武力」遊戲軟體係「松崗電腦圖書資料有限公司」（下簡稱
    松崗公司）取得著作權人即美國ＳＥＥＲＲＡ─ＯＮ─ＬＩＮＥ公司所授權，在
    台灣地區享有著作權之相關權能。嗣松岡公司並就該遊戲軟體與「柏崗科技股份
    有限公司」（下稱柏崗公司）簽訂合約，約定自民國九十年一月一日起至同年十
    二月三十一日止，柏崗公司擁有「戰慄時空之絕對武力」遊戲軟體之代理經銷及
    查緝盜版之權。詎乙○○明知其並未取得柏崗公司或松崗公司之授權同意，不得
    擅自重製「戰慄時空之絕對武力」遊戲軟體，竟意圖出租，而自九十年二月間某
    日起（公訴人誤認為九十年一月一日起），擅自將「戰慄時空之絕對武力」遊戲
    軟體重製於一網打盡網路咖啡店之四十四台電腦中，並以每小時新台幣（下同）
    二十元之價格，將該遊戲軟體連同電腦設備，出租予不特定之人上網消費遊戲，
    侵害松崗公司之著作財產權，並恃此為生。嗣於九十年六月二十六日下午五時四
    十五分許，為警在上址「一網打盡網路咖啡店」查獲，發現案外人江廷偉適在店
    內玩「戰慄時空之絕對武力」遊戲軟體，並扣得電腦四十四組（含主機、螢幕、
    滑鼠、鍵盤、喇叭）。
二、案經台中市警察局第二分局報告台灣台中地方法院檢察署檢察官向原審法院聲請
    以簡易判決處刑，經原審法院認不宜以簡易判決處刑，改依通常程序審理及檢察
    官移送併辦。
    理  由
一、訊據被告乙○○對於右揭「一網打盡網路咖啡店」其所經營之網路咖啡店內之電
    腦四十四台，灌製有上開松崗公司取得授權之「戰慄時空之絕對武力」遊戲軟體
    之事實坦承不諱，雖矢口否認有違反著作權法犯行，辯稱：I伊原係從事泡沫紅
    茶店之經營，對電腦網路行業完全外行，就店中電腦系統整合、軟硬體修復安裝
    等工作均委由系統業者負責，伊僅從事人事管理及資金調度。II伊於九十年一月
    十九日與松崗公司及松網公司，由松岡公司授權使用「戰慄時空之正面交鋒」遊
    戲軟體。而「戰慄時空之正面交鋒」軟體與本件查獲之「戰慄時空之絕對武力」
    遊戲軟體為同一序號，共同使用同一主程式之遊戲軟體，當初松網公司之業務員
    為求業績曾口頭允諾被告使用新版之「戰慄時空之絕對武力」遊戲軟體。III被告
    所經營之網路咖啡店除「戰慄時空之絕對武力」遊戲軟體因誤會產生爭議外，其
    餘軟體均有合法之授權，而上開軟體僅係被告店內使用數百種軟體之一，衡情被
    告不致為此而觸犯刑責，此點亦獲得松岡公司之證實與理解。Ⅳ上開軟體係委請
    網拓公司人員葉俊義幫伊灌遊戲軟體，伊不知葉俊義所灌之軟體是新版的軟體還
    是舊版的軟體云云。
二、本院查：
  (一)「戰慄時空之絕對武力」遊戲軟體係「松崗電腦圖書資料有限公司」（下簡稱松
    崗公司）取得著作權人即美國ＳＥＥＲＲＡ─ＯＮ─ＬＩＮＥ公司所授權，在台
    灣地區享有銷售權、發行權，並就因侵害著作權有提出民刑訴訟等著作財產相關
    權能。松岡公司並就該遊戲軟體與柏崗公司簽訂合約，約定自九十年一月一日起
    至同年十二月三十一日止，柏崗公司擁有代理經銷及查緝盜版之權。嗣被告與松
    崗公司、松網科技股份有限公司（以下稱松網公司）於九十年一月十九日，就「
    戰慄時空年度特別版」及「戰慄時空（正面交鋒）」等遊戲軟體訂立松崗網際育
    樂聯盟合約書，其內容包括：I授權標的如該合約書附件一所示，均係依單一產
    品授權。II松網公司係松崗公司之電腦遊戲機商用版軟體授權通路合法代理銷售
    公司，其義務為依照松崗公司授權產品及電腦遊戲機台數，銷售軟體予被告。III
    被告只能依本合約書所核定之授權電腦遊戲機台數進行營業等情，有經濟部公司
    執照、營利事業登記證、著作權授權證明文件、委任狀、宣誓書、總代理合約書
    、合約書等影本在卷可稽。是本案「戰慄時空之絕對武力」遊戲軟體不在上開合
    約書附件所示授權使用軟體之列應無疑義。
  (二)被告未經松崗公司、松網公司書面同意授權，即在其所經營之「一網打盡網路咖
    啡店」四十四台電腦內提供「戰慄時空之絕對武力」遊戲軟體，出租予不特定客
    人遊戲消費等事實，已據被告於警詢中供承不諱，核與柏崗公司人員黃偉宗於警
    詢中指訴明確，核與證人江廷偉於警詢中證述情節相符，並有搜索扣押證明筆錄
    、贓證物責付保管單各一紙及該軟體畫面照片十張在卷可佐。
  (三)被告雖辯稱：本案之「戰慄時空之絕對武力」遊戲軟體係與合法取得授權使用之
    「戰慄時空年度特別版」、「戰慄時空（正面交鋒）」等遊戲軟體係同一序號，
    使用同一主程式，且在松崗公司網站上可依授權軟體序號自由下載。伊因不懂電
    腦，無侵害著作權犯意云云，然查：I本案之「戰慄時空之絕對武力」遊戲軟體
    ，並未在松崗公司授權合約書之內已見前述。II依該合約書之記載，授權標的之
    遊戲軟體，均係依單一產品授權亦見前述。且依卷附下載上開軟體前之版權宣示
    畫面資料，顯已明確說明下載該軟體必須遵守之規範，包括僅能使用於家中或手
    提電腦，且不得以任何方式販賣或出租等語。III柏崗公司於九十年四月二十六日
    以存證信函通知被告，要求不得於所經營網路咖啡店公開營業場所使用該公司代
    理產品，並例示該代理產品「例如戰慄時空系列產品等」等情，有該存證信函及
    收件回執影本附卷可考。綜合上情，被告上開辯解尚難採信。
  (四)被告另辯稱：上開軟體係委請網拓公司人員所灌製云云。查證人即網拓公司負責
    人葉俊義於原審訊問時到庭證稱：伊依被告之委託而至上址「一網打盡網路咖啡
    店」為店內之四十四台電腦所灌錄之遊戲軟體為「戰慄時空年度特別版」及「戰
    慄時空（正面交鋒）」二遊戲軟體，本案之「戰慄時空之絕對武力」遊戲軟體，
    並非伊所灌錄等語，是顯難為被告有利認定甚明。至告訴人嗣於本院調查時陳稱
    ：當初代理松崗公司與被告締約之松網公司業務員可能口頭上有答應被告可以使
    用系爭著作且經查證結果，被告對相關電腦軟硬體方面工作均委由專業人員為之
    ，對本件著作之重製應不知情，雙方已達成和解，請求撤回本件告訴等語，然查
    ：I告訴人所指，松網公司業務員可能口頭上另答應被告可以安裝系爭軟體一節
    既與合約書記載不符，告訴人於原審多次陳稱該業務員已離職且未能提供其人別
    資料，供法院傳喚調查，是告訴人所稱，該不詳年籍業務員有口頭答應被告可能
    云云，尚屬臆測。II被告先則於警訊及檢察官第一次偵查訊問時坦承本案犯行，
    繼則辯稱，係網拓公司人員在伊不知情情形下安裝系爭軟體，其後又辯稱，係松
    網公司業務人員口頭答應云云，供詞前後反覆，上開辯詞可信性頗有疑義。III柏
    崗公司於九十年四月二十六日存證信函中已明顯向被告表示，被告就使用「戰慄
    時空系列產品」有侵害權利之行為，被告實難就未得授權一節委為不知。綜上所
    述，被告所辯顯係事後卸飾刑責之詞，尚難採信。本件事證明確，被告犯行堪以
    認定。
三、按刑法上所謂常業犯，係指反覆以同種類之行為為目的之社會活動之職業性犯罪
    而言，亦即恃犯罪所得以維生，至犯罪時間長短、所得多寡、是否恃此為唯一謀
    生職業，均非所問。查本件被告乙○○重製「戰慄時空之絕對武力」遊戲軟體之
    電腦多達四十四台，並以每小時二十元之價格，將該遊戲軟體連同電腦設備，出
    租予不特定之人上網消費遊戲，期間且長達約四個月之久，則其所為顯已屬以反
    覆同種類之行為為目的之社會活動之職業性犯罪，即恃此侵害著作權之犯罪所得
    營生甚明，至於其因此犯罪所得之營收多寡，及是否為「一網打盡網路咖啡店」
    唯一之營收來源，即非所問。核被告所為，係犯著作權法第九十一條第二項之意
    圖出租而擅自以重製之方法侵害他人著作財產權罪，其以犯該罪為常業，應依同
    法第九十四條之常業罪論處。又著作權法第九十一條第二項既係規定意圖銷售或
    出租而擅自重製他人著作，則按低度行為吸收於高度行為之原則，被告出租重製
    他人著作之行為，當吸收於意圖出租而擅自重製行為之中，自應專依意圖出租而
    擅自重製之規定處罰。再檢察官移送併辦部分與經檢察官起訴部分，事實上既屬
    同一，本院自應併予審理，附此敘明。
四、原審因而依刑事訴訟法第二百九十九條第一項前段，著作權法第九十四條、第九
    十一條第二項，刑法第十一條前段、第三十八條第一項第二款之規定，並審酌被
    告犯罪之動機、目的、手段、所生危害，漠視他人著作財產權、侵害他人之智慧
    財產權圖利等一切情狀，量處有期徒刑一年二月，並依法沒收扣案之電腦主機四
    十四台（內含「戰慄時空之絕對武力」電腦軟體、電腦螢幕四十四台、滑鼠四十
    四個、喇叭四十四組及鍵盤四十四個），其認事用法核無違誤，量刑亦屬允當，
    上訴意旨猶執陳詞否認犯罪，其上訴為無理由，應予駁回。復查被告前未曾受有
    期徒刑以上刑之宣告，有台灣台中地方法院檢察署刑案資料查註紀錄表附於偵查
    卷可稽，因一時失慮，致罹刑章，犯後已與告訴人達成和解，經此教訓，當知所
    警惕，應無再犯之虞，本院認對被告所宣告之刑，以暫不執行為適當，爰併宣告
    緩刑三年。
五、據上論斷，應依刑事訴訟法第三百六十八條，刑法第七十四條第一款，判決如主
    文。
本案經檢察官甲○○到庭執行職務。
中      華      民      國      九十一   年      十      月     二     日
                                    臺灣高等法院臺中分院刑事第四庭
                                          審判長法  官  洪  耀  宗
                                                法  官  江  德  千
                                                法  官  劉  登  俊
右正本證明與原本無異。
如不服本判決應於收受送達後十日內向本院提出上訴書狀，其未敘述上訴之理由者並
得於提起上訴後十日內向本院補提理由書（均須按他造當事人之人數附繕本）。
                                                書記官  鄧  智  惠
中      華      民      國      九十一   年       十      月     三     日
                                                                        Ｉ
